最高法院刑事判決　　　　　　　　　　　　　　　九十三年度台上字第六二九四號
　　上　訴　人　乙○○
　　選任辯護人　柳聰賢律師
　　上　訴　人　甲○○
　　選任辯護人　尤挹華律師
　　　　　　　　郭正鵬律師
右上訴人等因違反毒品危害防制條例案件，不服台灣高等法院高雄分院中華民國九十
三年七月三十日第二審判決（九十三年度上訴字第五二四號，起訴案號：台灣高雄地
方法院檢察署九十二年度偵字第一九０四一號），提起上訴，本院判決如左：
    主  文
上訴駁回。
    理  由
本件原判決認定上訴人乙○○與綽號「金龜仔」之成年男子基於意圖販賣毒品營利之
犯意聯絡，乙○○先於民國九十二年九月十四日，在高雄縣橋頭鄉某處自綽號「金龜
仔」之男子取得第一級毒品海洛因磚六塊（共淨重二０五五點八四公克）伺機販賣，
為避免上開海洛因磚為人查覺，於九十二年九月十四日二十一時許，將上開海洛因磚
攜往上訴人甲○○位於高雄縣橋頭鄉光復巷四號住處，要求甲○○將之藏放，並告之
甲○○將給予相當金額以為報酬，甲○○因經濟狀況不佳，明知乙○○所交付者係販
賣營利之毒品海洛因，仍予應允而與乙○○基於販賣海洛因營利之犯意聯絡，將該海
洛因磚六塊藏放其上揭住處，並置於其所有之保溫箱內，以待乙○○之指示而販賣該
第一級毒品海洛因。嗣於九十二年九月十六日十時前某時，廖基河（由台灣高雄地方
法院檢察署另案偵辦中）即與乙○○聯絡表示欲購買海洛因磚一塊（淨重約三四二點
六四公克），乙○○於詢問綽號「金龜仔」之男子後，雙方同意以新台幣（下同）一
百萬元之價格成交，並約定在高雄縣橋頭鄉西林村村長住處前之廣場碰面，乙○○旋
於同日十四時許，駕駛車牌ＧＨ｜六七００號自用小客車前往該處，見廖基河已駕駛
車牌ＹＭ─四三三０號自小客車帶同高源璋在該處等候，乙○○見狀即以其所有之行
動電話（門號0000000000號）與甲○○所有之行動電話（門號00000
00000號）聯繫，告知甲○○將海洛因磚一塊準備妥當（當日上午十時多，乙○
○已先以電話通知甲○○預先準備海洛因磚一塊以便攜出販賣之用），並帶往上述廣
場，其間廖基河告知高源璋屆時待對方拿毒品到達後，再坐上對方（乙○○、甲○○
）汽車，帶之同往高雄縣梓官鄉○○○路上之「大和檳榔攤」交易毒品。未久，甲○
○依乙○○之指示將裝置於塑膠袋內之海洛因磚一塊騎機車帶至現場，乙○○即以其
自用小客車搭載高源璋、甲○○前往大和檳榔攤。途中，廖基河另以電話聯絡高源璋
告知乙○○、甲○○二人將汽車駛至高雄縣梓官鄉○○○路上旁之某處，甲○○並下
車將裝有該塊海洛因磚之塑膠袋放置路旁，惟經數分鐘後因未見有人前來取走，甲○
○遂再將該袋海洛因攜回車內，三人即再駕車前往大和檳榔攤。待乙○○、甲○○及
高源璋等三人到達該檳榔攤後，乙○○即將該裝有海洛因磚之塑膠袋透過甲○○交付
予高源璋，高源璋明知該塑膠袋內所裝之物為毒品海洛因磚係廖基河所購買，竟共同
收受持有之（高源璋共同持有第一級毒品，業經原判決判處罪刑確定），旋即下車將
該海洛因磚交予在檳榔攤附近等候之廖基河收受。廖基河於取得上開海洛因磚後，即
走至乙○○駕駛之汽車旁，將以紙袋包裝之一百萬元現金交予乙○○，而完成本件毒
品之買賣。乙○○於收受上開現金並請甲○○清點無誤後，即駕車搭載甲○○離去。
案經民眾向台灣雲林地方法院檢察署檢察官檢舉上情，協請台灣高雄地方法院檢察署
檢察官共同指揮警調單位成立專案組偵辦，經實施通訊監察得知乙○○將於九十二年
九月十六日為毒品交易，乃於當日派員前往甲○○右開住處附近埋伏，經現場監控直
到乙○○、高源璋駕車分別駛離大和檳榔攤後，於同日十六時五十分許，途經高雄縣
梓官鄉○○○路與和平路口時，專案組認時機成熟，乃以現行犯持有贓物加以攔截逮
捕，並附帶搜索渠等所使用之上開自小客車，而於乙○○所駕駛之自小客車內起出現
金二百萬元（其中一百萬元為乙○○販賣海洛因所得），同時扣得乙○○、甲○○所
有前揭聯絡販賣毒品所用之行動電話各一支。甲○○於當時另供出其住處尚藏放五塊
海洛因磚，並同意帶同專案組人員至上開處所搜索，而扣得藏置於保溫箱內之海洛因
磚五塊及自該海洛因磚刮下之販賣樣品三小包（共淨重一七一三點二公克及其包裝計
重三百五十五點０九公克）等情，係以上揭事實業據乙○○、高源璋於偵審中及甲○
○於檢察官偵查中自白供認，復有扣案經法務部調查局鑑驗確屬海洛因毒品之海洛因
磚五塊、海洛因三小包、乙○○、甲○○所有之行動電話各一支及乙○○販賣毒品所
得錢款一百萬元足資佐證，事證甚屬明確，為其依憑之證據及認定理由。並以甲○○
雖於法院審理中否認犯行，辯稱：伊僅單純代為保管毒品，並未參與販賣，案發當日
伊將該包東西帶出去，並不知是海洛因，且偵查人員自伊住處查扣之毒品海洛因係出
於違法搜索而取得，應無證據能力，依毒樹果實理論，該毒品鑑定書亦無證據能力云
云，然查警方人員搜索甲○○之住處而取得前揭海洛因磚五塊及海洛因毒品三包，係
經甲○○自願性同意，並由其自動帶同警方人員前往其住處取出該毒品者，此業據甲
○○於警訊時及檢察官偵查中供明，卷附搜索筆錄亦記載執行搜索人員有出示證件表
明身分，依刑事訴訟法第一百三十一條之一規定，足以認定警方人員自甲○○住處查
扣之毒品及法務部調查局鑑驗該毒品之鑑定通知書均應有證據能力，得採為認定上訴
人等犯行之證據；甲○○有參與共同販賣海洛因毒品之犯行，已有前揭事證足資證實
，事證明確，其前揭所辯係圖卸刑責之詞，委無足採，亦於理由詳予指駁。並以：販
賣海洛因毒品，政府立法嚴予處罰，苟無賺取差價之利益可圖，甲○○、乙○○與綽
號「金龜仔」之男子當無冒險販賣海洛因毒品之理，況乙○○於原審已供承意圖營利
，販賣海洛因毒品之犯行，而甲○○於偵查中亦供稱「每交易一塊海洛因，乙○○會
給我約二萬元」等語，足認渠等有營利之意圖至為明顯，上訴人二人所為，係犯毒品
危害防制條例第四條第一項之販賣第一級毒品罪，其二人及綽號「金龜仔」三人間有
犯意聯絡及行為分擔，應論為共同正犯；渠等持有毒品之低度行為，為販賣毒品之高
度行為所吸收，不另論罪。甲○○已參與販賣第一級毒品行為之實施，自應負共同正
犯罪責，檢察官起訴其幫助販賣第一級毒品之罪，尚有未洽，該部分起訴法條應予變
更。乙○○第二審上訴意旨認第一審判決量刑太重，甲○○第二審上訴意旨否認犯罪
，雖均無可取，惟第一審訴訟程序之踐行有違誤，況檢察官第二審上訴意旨指稱：上
訴人二人持有、販賣鉅量之海洛因毒品，犯罪情節重大，第一審判決對上訴人二人量
刑過輕，且乙○○就本件犯罪係基於策劃、主導之角色，第一審判決就乙○○部分依
刑法第五十九條酌減其刑，亦有未合等語，指摘第一審判決不當，則屬有理由，因此
應撤銷第一審判決，適用毒品危害防制條例第四條第一項、第十八條第一項前段、第
十九條第一項、刑法第十一條、第二十八條、第三十七條第一項第二項、第五十九條
（甲○○部分）審酌乙○○犯罪情節及其有犯罪前科，又主導策劃本件犯罪之犯罪情
狀，應科以無期徒刑，褫奪公權終身；甲○○犯後否認犯罪，態度不佳，惟其尚無犯
罪前科，又其係受乙○○指使而參與犯罪，非擔任主導之角色，犯罪情狀，尚堪憫恕
，如對其量處最輕之法定本刑無期徒刑，猶嫌過重，應依刑法第五十九條規定酌減其
刑，爰酌情科以有期徒刑拾肆年，並依其犯罪性質，認有褫奪公權之必要，並予宣告
褫奪公權拾年。扣案之海洛因磚伍塊及海洛因參小包（合計淨重一千七百十三點二公
克），應依毒品危害防制條例第十八條第一項前段沒收銷燬，上揭毒品之包裝合計重
三百五十五點０九公克，及門號０九三二｜八四九０四八號及０九一０｜八九八一九
０號電話貳支，係供販賣毒品所用之物，扣案之錢款一百萬元，係販賣毒品所得財物
，均應依同條例第十九條第一項宣告沒收。又以公訴意旨另指乙○○於九十二年八月
間，由「金龜仔」處收取海洛因磚四塊，先交甲○○保管，嗣由乙○○分二次取走予
以販賣，並給予甲○○十萬元酬金；又於同年九月十四日二十時許，乙○○再自「金
龜仔」處取得六塊海洛因，連同另二塊海洛因一併交甲○○藏放，乙○○於翌日再取
走二塊販賣等情，認此部分乙○○又涉連續販賣海洛因，而甲○○則涉幫助販賣海洛
因等語，則屬犯罪不能證明，因該部分與論罪部分有裁判上一罪之關係，故不另為無
罪之諭知。核原判決認事用法，尚無違誤。上訴人二人上訴意旨雖指摘原判決採證認
事用法有違誤，然經核：(一)、原判決已明：毒品危害防制條例第十七條所為犯該法
條列舉之罪，供出毒品來源，因而破獲者得減輕其刑之規定，其所謂「供出毒品來源
」係指供出毒品之供應來源，即俗稱「上游」或「前手」，並不包括共犯或毒品仍為
自己持有之情形在內；乙○○雖供出毒品係寄放在共犯甲○○處，而被查獲，又縱認
其供出該毒品係綽號為「金龜仔」之吳金柱所有一節屬實，然該綽號「金龜仔」之人
亦屬與上訴人二人共同販賣毒品之共犯，自無上開條例得減輕其刑之適用之理由綦詳
。又原判決依前揭事證認定廖基河係自己決意向乙○○購買海洛因毒品，且已完成交
易而被警察查獲等事實。亦即廖基河並非配合警方佯為購買毒品而被查獲，縱認警察
係依監聽電話等資訊而查獲本件販賣毒品案，上訴人二人所為，仍無販賣毒品止於未
遂之可言。乙○○上訴意旨指稱：原判決未適用上開條例減輕其刑，法律適用有違誤
，以及其犯罪應論為未遂犯等語，均非可採。(二)、乙○○於原審並未曾以書狀或言詞
表示撤回第二審上訴。其提出於原審之刑事答辯狀稱：「……本有意撤回上訴，惟檢
察官已提起上訴，懇請鑒核為適當判決」等語，尚不能認已屬撤回第二審上訴之意思
表示。第一審雖判處乙○○有期徒刑拾伍年，然檢察官已為上訴人二人之不利益提起
第二審上訴，又依毒品危害防制條例第四條第一項規定，販賣第一級毒品罪之法定刑
為死刑或無期徒刑；處無期徒刑者，得併科新台幣一千萬元以下罰金。原判決審酌乙
○○前揭犯罪情狀，科以無期徒刑，亦無違反刑事訴訟法第三百七十條及罪刑相當原
則之可言。乙○○上訴意旨空言指稱：其已撤回第二審上訴，且指摘原判決量刑違反
禁止不利益變更原則及罪刑相當原則且不備理由云云，亦殊非可取。(三)、甲○○於檢
察官偵查中就其如何保管藏放乙○○攜至其住處之海洛因磚，如何於前揭時間受乙○
○指示攜出海洛因磚一塊而交與高源璋轉交買受人，如何由其自動帶同警察至其住處
起出海洛因磚五塊等事實，已供認綦詳，縱剔除共犯乙○○之於原審之供述，佐以高
源璋之證述及扣案之海洛因毒品、販賣海洛因錢款一百萬元等事證，亦已足以認定其
參與共同販賣海洛因之犯行。甲○○上訴意旨指稱：乙○○於原審之陳述，未以之為
證人，未經具結、詰問程序，不得作為認定伊犯罪之證據云云，縱認可取，但剔除該
部分之證據，亦無足資影響判決之結果，自難執為第三審上訴理由，其上訴意旨執以
指摘原判決違法，並空言指摘其前揭自白，缺乏補強證據云云，亦非可採。(四)、上訴
人二人其餘上訴意旨仍執於原審所為辯解之陳詞指摘原判決違法，亦均難認為有理由
。綜上所述，上訴人二人之上訴均屬無理由，應予駁回。
據上論結，應依刑事訴訟法第三百九十六條第一項，判決如主文。
中　　　華　　　民　　　國　　九十三　　年　　 十一 　　月　　二十五　　日
                              最高法院刑事第十二庭
                                  審判長法官  陳　正　庸
                                        法官  賴　忠　星
                                        法官  王　居　財
                                        法官  張　清　埤
                                        法官  林　開　任
      右正本證明與原本無異
                                              書  記  官
中　　　華　　　民　　　國　　九十三　　年　　 十二 　　月　　　三　　　日
                                                                      Ｒ
